臺灣苗栗地方法院刑事裁定
111年度聲字第460號
聲明異議人
即  受刑人  李冠良



上列聲明異議人即受刑人因違反毒品危害防制條例案件，不服臺
灣苗栗地方檢察署檢察官之指揮執行（110年度執更字第98號、1
09年度執字第2868號），聲明異議，本院裁定如下：
    主  文
聲明異議駁回。
    理  由
一、聲明異議意旨略以：
  ㈠110年度執更丁字第98號之2（9件）、109年度執丁字第2868
    號之3（1件）、臺灣苗栗地方法院110年度毒聲字第601號裁
    定（1件），合計11件，均為聲明異議人即受刑人甲○○（下
    稱受刑人）同一假釋中連續施用第二級毒品甲基安非他命，
    一罪一罰分列11案，共應執行刑為4年3月、10月、42日（合
    計5年2月12日），刑期沉重不堪負荷，受刑人非販賣或重大
    刑犯，倍感精神壓力與折磨，心生不平與不服判決、執行，
    前亦曾多次抗告，依法上訴卻多遭駁回。
　㈡民國109年1月15日修正公布、同年7月15日生效實施之毒品危
    害防制條例第20條第3項規定，犯第10條之罪，與同條例第3
    5條之1第1、2款，受刑人假釋中再犯11起同類施用第二級毒
    品，均應可適用新法規定。受刑人90年4月21日戒治後，此1
    1案皆為5年後再犯，同3年後再犯110年度毒聲字第601號裁
    定等同，故110年執更丁字第98號之2及109年度執丁字第286
    8之3，應可再給予新法之觀察、勒戒機會，予以撤銷執行刑
    ，才符新法公平公正，請求從新從輕新法裁審之機會等語。
    　
二、按受刑人或其法定代理人或配偶以檢察官執行之指揮為不當
    者，得向諭知該裁判之法院聲明異議，刑事訴訟法第484條
    固定有明文。惟所稱「檢察官執行之指揮不當」，係指檢察
    官有積極執行指揮之違法及其執行方法有不當等情形而言，
    檢察官若依確定裁判指揮執行，即無執行之指揮違法或其執
    行方法不當之可言。倘對「法院」所為之判決或裁定不服者
    ，則應循上訴或抗告程序尋求救濟；如該法院之判決或裁定
    ，已經確定，則應另行依再審或非常上訴程序，加以救濟，
    非得以聲明異議方式為之（最高法院110年度台抗字第1136
    號裁定意旨參照）。次按受刑人聲明異議之客體，應以檢察
    官執行之指揮為限。倘受刑人並非針對檢察官執行之指揮認
    有不當，其所為聲明異議於程序上已難謂適法，法院自應以
    裁定駁回其異議（最高法院102年度台抗字第404號裁定意旨
    參照）。準此，除法院之確定判決，有違法情事，已經非常
    上訴或再審程式，加以撤銷或變更者外，原確定裁判有其執
    行力，檢察官應依法據以執行。檢察官如依確定裁判內容為
    指揮執行，自難指檢察官執行之指揮為違法或其執行方法不
    當。
三、經查：　　
  ㈠受刑人前施用毒品案件，分別經本院以①108年度易字第456號
    判決，判處有期徒刑7月（2罪），於108年8月27日確定；②1
    08年度易字第541、570、826號判決，判處有期徒刑9月（2
    罪）、8月，於108年11月28日確定；③108年度易字第404號
    判決，判處有期徒刑8月、10月，於109年1月13日確定；④10
    8年度易字第945號判決，判處有期徒刑8月，於109年1月14
    日確定；⑤109年度易字第132號判決，判處有期徒刑6月，於
    109年3月31日確定；⑥109年度易字第384號判決，判處有期
    徒刑10月，於109年7月7日確定。上開第①至⑤案件，復經本
    院以109年度聲字第1317號裁定，定應執行有期徒刑4年3月
    ，於110年1月4日確定（下稱甲案），嗣由臺灣苗栗地方檢
    察署（下稱苗栗地檢署）檢察官以110年度執更字第98號指
    揮執行；第⑥案嗣由苗栗地檢署檢察官以109年度執字第2868
    號指揮執行，甲案並與第⑥案接續執行，有臺灣高等法院被
    告前案紀錄表1份在卷可查。受刑人上開案件業已確定，具
    有實質之確定力，從而，檢察官所為之執行指揮，既係依照
    確定裁判據以執行，自難認檢察官執行之指揮為違法或其執
    行方法不當。復觀諸聲明異議意旨，並非對檢察官之執行或
    其方法有何異議指摘，而係對本院上開確定判決所適用之法
    律，循聲明異議程序，再事爭執，受刑人實係請求撤銷本院
    之確定判決，並依上開新修正之毒品危害防制條例規定重新
    判決之，惟此並非屬於刑事訴訟法第484條聲明異議所得處
    理之範圍，本院自無從予以審究，並另為判決。
  ㈡關於毒品危害防制條例第35條之1之說明：
　1.毒品危害防制條例第35條之1規定：「本條例中華民國108年
    12月17日修正之條文施行前犯第10條之罪之案件，於修正施
    行後，依下列規定處理：一、偵查中之案件，由檢察官依修
    正後規定處理。二、審判中之案件，由法院或少年法院（地
    方法院少年法庭）依修正後規定處理；依修正後規定應為不
    起訴處分或不付審理之裁定者，法院或少年法院（地方法院
    少年法庭）應為免刑之判決或不付審理之裁定。三、判決確
    定尚未執行或執行中之案件，適用修正前之規定。」立法理
    由謂：「本條例本次修正之條文施行前犯第10條之罪者，於
    修正施行後究應如何處理，爰參考87年5月20日修正施行之
    第35條規定（該條於92年7月9日曾修正），增訂本條過渡規
    定，以杜爭議。關於具體案件適用新舊法之說明如下：㈠若
    係偵查中之案件，由檢察官依修正施行後規定處理之。㈡若
    該等案件於修正施行前已繫屬於法院或少年法院（地方法院
    少年法庭）者，為求程序之經濟，法院或少年法院（地方法
    院少年法庭）應依修正施行後之規定處理，即應依職權為觀
    察、勒戒或強制戒治之裁定。依修正施行後之規定，受觀察
    、勒戒人無繼續施用傾向者或強制戒治期滿後，應為不起訴
    處分或不付審理之裁定者，法院或少年法院（地方法院少年
    法庭）應為免刑之判決或不付審理之裁定。㈢判決確定尚未
    執行或執行中之案件，基於法安定性原則，仍適用修正施行
    前之規定。」此為刑法第2條第3項之特別規定，應優先適用
    。
　2.受刑人雖主張其依毒品危害防制條例第35條之1第1款與第2
    款之規定，應可適用109年7月15日生效施行之毒品危害防制
    條例新法規定，惟受刑人上開經苗栗地檢署檢察官指揮執行
    之施用毒品案件，皆係於修正後毒品危害防制條例109年7月
    15日施行前即已判決確定，非同條例第35條之1第1款、第2
    款所定之「偵查中之案件」或「審判中之案件」，而係屬毒
    品危害防制條例第35條之1第3款所稱「判決確定尚未執行」
    之案件。至於甲案定應執行刑案件，亦非「偵查中之案件」
    或「審判中之案件」，而僅係依據上開第①至⑤案確定判決所
    處之罪刑予以合併定執行刑，縱於毒品危害防制條例109年7
    月15日修正生效施行後始告確定，仍不影響受刑人上開第①
    至⑤案，均係於毒品危害防制條例109年7月15日修正施行前
    即已判決確定。是苗栗地檢署檢察官核發前揭執行指揮書，
    予以執行甲案及第⑥案，其執行指揮並無違誤。受刑人以上
    開理由為本件聲明異議，顯然是對新修正之毒品條例規定有
    所誤解，並非可採。
　3.受刑人另因於108年11月6日施用第二級毒品行為，經檢察官
    提起公訴，由本院於110年2月18日以109年度易字第507號諭
    知公訴不受理，於110年3月23日確定；嗣該施用第二級毒品
    案件，經本院以110年度毒聲字第601號裁定令受刑人入勒戒
    處所觀察、勒戒，嗣因無繼續施用毒品之傾向，而於111年3
    月2日執行完畢，有上開判決書、裁定書查詢資料列印及上
    開臺灣高等法院被告前案紀錄表各1份在卷為憑。受刑人此
    施用第二級毒品行為，係於毒品危害防制條例109年7月15日
    修正施行前所犯，而於新法修正後尚在審判中之案件，依毒
    品條例第35條之1第2款規定，本即應適用修正後毒品危害防
    制條例第20條第3項規定，另為觀察、勒戒裁定，而與毒品
    危害防制條例修正前所犯並已判決確定之上開施用毒品案件
    （即甲案、第⑥案），依毒品條例第35條之1第3款規定，基
    於法安定性原則，仍適用修正前毒品條例規定而為處理，有
    所不同，附此敘明。
四、綜上所述，執行檢察官上開執行指揮，並無指揮違法或不當
    之情形，受刑人聲明異議為無理由，應予駁回。　　
五、依刑事訴訟法第486條，裁定如主文。
中　　華　　民　　國　 111  　年　　6 　　月     9 　日
                  刑事第四庭  法　官  紀雅惠 
以上正本證明與原本無異。
如不服本裁定，應於裁定送達後5日內向本院提出抗告狀。
中　　華　　民　　國　 111  　年　　6 　　月     9 　日
                              書記官  陳信全